臺灣高等法院臺中分院刑事判決　　　　　　　　　九十一年度上易字第二一四四號
　　上　訴　人
　　即　被　告　甲○○
右上訴人，因被告違反電子遊戲場業管理條例等案件，不服臺灣苗栗地方法院九十一
年度易字第四０九號，中華民國九十一年九月二十三日第一審判決（聲請簡易判決處
刑案號：臺灣苗栗地方法院檢察署九十一年度偵字第一二四八號），提起上訴，本院
判決如左：
    主  文
原判決關於違反電子遊戲場業管理條例部分撤銷。
甲○○未依電子遊戲場業管理條例規定辦理營利事業登記，而經營電子遊戲場業，處
有期徒刑參月，如易科罰金以參佰元折算壹日。
電子遊戲機參台（含ＩＣ板參片）均沒收。
    事  實
一、甲○○明知電玩機具小瑪俐二台、霹靂火一台為電子遊戲機具，未依電子遊戲場
    業管理條例辦理營利事業登記，不得經營電子遊戲場業，竟自民國（下同）九十
    一年二月十一日起，在苗栗縣苑裡鎮西勢里十一鄰六之一號，其經營之「城園釣
    蝦場」，將上開電子遊戲機具，放置在「城園釣蝦場」營業處所之洗手間上方小
    閣樓內，未經登記，擅自經營電子遊戲場業。嗣於同年三月十八日十七時三十分
    許，經警循線當場查獲，並扣得上述電子遊戲機三台（含ＩＣ板三片）。
二、案經苗栗縣警察局通霄分局報告臺灣苗栗地方法院檢察署檢察官聲請簡易判決處
    刑，經該院認為不應以簡易判決處刑，而適用通常訴訟程序審理。
    理  由
一、訊據上訴人即被告（下稱被告）甲○○，固坦承其經營之「城園釣蝦場」營業場
    所內，擺放電玩機具三台被查獲之事實，惟矢口否認有何經營電子遊戲場之犯行
    ，並先後辯稱：該查獲場所是倉庫，平日放置菸酒等物，各該機具均未插電，監
    視器係為防止小偷進入所裝設，且無螢幕，僅供警示使用。平日該處均上鎖並未
    開放，客人詹林秋絹可以為證云云。惟查：
(一)該閣樓依其外觀及查獲時所見情狀，堪證該釣蝦場內部有門可供出入該閣樓，而
    閣樓外部亦有扶梯與地面相接，二者之門上固皆有鎖，然經由人為控制，隨時可
    以開啟可供人出入，是該場所平日有無上鎖，與該處有無經營電子遊戲場，並無
    直接之待證關係。蓋各該遊戲機具既均置於釣蝦場內，隨時可供開啟，且不法經
    營電子遊戲場者，本即多以於客人欲進入把玩時即開門讓其進入，無客人時即把
    門鎖上，以避免查察，此為經營者之常態，尚不得以有鎖、無鎖之情形，供為有
    利於被告之證明，而將客觀上被告已將電子遊戲機具置放於營業場所之事實置而
    不論。又前揭查獲電子遊戲機具之室內設置有監視器，牆壁上貼有開分之廣告表
    一張，電子遊戲機前復整齊排放座椅，且地面尚稱整潔，綜此情節，堪認該處所
    係供經營者選擇性開放，供以經營電玩機具之場所，並非供倉庫使用甚明，否則
    何以在電子遊戲機具前，須整齊排放座椅？若監視器係供警示小偷，則依理應置
    放於室外，始有警告效果，焉須於室內置放監視器？
(二)又查獲時各該機具確有插電等情，業據被告於警訊及偵查中供承在卷（參見偵查
    卷五頁背面、十九頁），並經證人即苗栗縣警察局通霄分局刑事組警員蘇金成於
    偵審中證述明確（參見同上卷二七頁背面，原審卷十頁），核與照片所示情狀相
    符，是被告於審理中翻異前詞，辯稱或係警員搜索時主動將各該電玩機具插上電
    云云，或辯稱當時並未營業云云，均難採取。再者，被告於原審提出照片一幀，
    以證明確有於該場所置放酒類乙節，經查，始不論該照片係由被告事後自行拍攝
    ，其有無證據能力，已有疑問，且依該照片其所放置酒品之位置，亦在該置放電
    子遊戲機具之室外，亦不足為被告有利之證據，顯無益於排除被告該處所係供經
    營電子遊戲場之事實。至被告於原審時聲請傳喚證人詹林秋絹云云，經核該詹林
    秋絹既僅係釣蝦場之常客，就該場所是否有上鎖，該場所有無經營上開遊戲機情
    事等等，實無從為積極之證明，自無傳喚之必要，且本案查獲時，被告即時返家
    並接受警訊製有筆錄，亦無傳喚被告之配偶查證必要，均附此敘明。又被告於原
    審及本院均辯稱該機具係綽號阿仁者所置放於釣蝦場外，其因恐得罪該人，先搬
    到室內，再多次請求該阿仁者取回，未獲置理云云，惟未能提出該阿仁之年籍住
    址以供調查，且該機具既係該阿仁者任意置放屋外，被告何須再搬到上開查獲地
    點，置放一月多始被查獲，亦與常情未合，是被告上開所辯，礙難採信，從而，
    被告上開犯行，極為明確，洵堪認定，應依法論科。
二、按電子遊戲場業管理條例第二十二條規定，違反同條例第十五條之規定者應處以
    刑罰。而同條例第十五條規定「未依本條例規定辦理營利事業登記者，不得經營
    電子遊戲場業」。第三條則規定：「本條例所稱電子遊戲場業，指設置電子遊戲
    機供不特定人益智娛樂之營利事業」，是依上開規定可知該條例係在規範「營利
    事業」經營電子遊戲場業，應甚顯然。至於何謂「營利事業」，依所得稅法第十
    一條第二項規定：「本法所稱營利事業，係指公營、私營或公私合營，以營利為
    目的，具備營業牌號或場所之獨資、合夥、公司及其他組織方式之工、商、農、
    林、漁、牧、礦、冶等營利事業」。茲查，本案被告以「釣蝦場」為業，竟於營
    業場所內長期擺放電子遊戲機，明顯有固定之營業場所，是被告擺設前開電子遊
    戲機有營利之目的至明，依上說明，自應屬所得稅法規範之「營利事業」。茲被
    告為營利事業，卻未依前揭電子遊戲場業管理條例辦理營利事業登記，遽行擺設
    電子遊戲機營業，明顯違反前開條例第十五條之規定，是核被告所為，係違反電
    子遊戲場業管理條例第十五條之規定，應依同條例第二十二條論處。原審經審理
    之結果，認被告罪證明確，予以論科，固非無見。但查，犯罪科刑應斟酌被告犯
    罪之一切情狀，為刑法第五十七條所明定，本件被告上開犯行，僅被查獲三台機
    具，被告亦無其他不法前科，擺放時間且僅一月餘，則原審逕行量處被告有期徒
    刑六月，自有失入之違誤，被告提起上訴，否認上開犯行，固非可取，但原判決
    既有上開可議，即屬無可維持，應由本院就該部分撤銷改判。爰審酌被告犯罪之
    動機、手段，犯罪所生之危害、犯罪後態度等一切情狀，量處如主文第二項所示
    之刑，並諭知易科罰金之折算標準，以示懲儆。至扣案之電子遊戲機三台（含Ｉ
    Ｃ板三片），被告固辯稱：係某綽號「阿仁」之成年男子所提供云云，惟迄審理
    中均未能提供「阿仁」之真實姓名、年籍、住所以供查證，況若真有「阿仁」其
    人，豈有置放有價之機具，並談妥五五分帳後即置之不理，杳無音訊之理，足徵
    被告有關本部分之供詞，顯無可採，堪認該電子遊戲機具，係屬被告所有，且供
    犯罪所用之物，爰依法宣告沒收。
據上論斷，應依刑事訴訟法第三百六十九條第一項前段、第三百六十四條、第二百九
十九條第一項前段，電子遊戲場業管理條例第十五條、第二十二條，刑法第十一條前
段、第四十一條第一項前段、第三十八條第一項第二款，罰金罰鍰提高標準條例第二
條，判決如主文。
本案經檢察官乙○○到庭執行職務
中        華        民        國  九 十 一  年    十二    月　 二十四   日
                                  臺灣高等法院臺中分院刑事第二庭
                                審判長法  官  羅  禮  政
                                              法  官　陳　欣　安
                                              法　官  蔡　聰　明
右正本證明與原本無異。
不得上訴。
                                              書記官  郭　振　祥
中        華        民        國  九 十 一  年    十二    月　 二十五   日
電子遊戲場業管理條例第十五條：
未依本條例規定辦理營利事業登記者，不得經營電子遊戲場業。
電子遊戲場業管理條例第二十二條：
違反第十五條規定者，處行為人一年以下有期徒刑、拘役或科或併科新台幣五十萬元
以上二百五十萬元以下罰金。
                                                                        Ｋ
